---
title: "Poročilo pri predmetu Analiza podatkov s programom R"
author: "Valentina Pucer"
output:
  pdf_document:
    latex_engine: xelatex
    includes:
      in_header: lib/styles.sty
   
---

```{r setup, echo=FALSE, results='hide', message=FALSE}
source("lib/libraries.r", encoding = "UTF-8")
source("uvoz/uvoz.r", encoding = "UTF-8")
```



# Izbira teme

Za tematiko moje seminarske naloge sem si izbrala analizo podatkov naravnih nesreč v Združenih državah Amerike iz radovednosti, da izvem, v kakšnem obsegu so naravne nesreče na drugi strani sveta, koli denarne škode povzročijo..ipd.Naloge se bom lotila tako, da bom podatke iz spletne strani prenesla v program Microsoft Office Excel Worksheet in oblikovala tabelo, ki se bo od originalne razlikovala v tem, da bom nekaj odvečnih podatkov odstranila, nekaj dodala in uredila. Drugo tabelo bom uvozla iz spletne strani in jo tudi preuredila. Nanašala pa se bo na podatke
o številu smrtnih žrtev v dani naravni nesreči.S pomočjo teh dveh tabel bom nato
izdelala zemljevid.

***

# Obdelava, uvoz in čiščenje podatkov

Podatke sem uvozila v obliki .csv in direkt s spletne strani: "https://en.wikipedia.org/wiki/List_of_disasters_in_the_United_States_by_death_toll"
Pri prvem uvozu sem tabeli uredila stolpce,tako da sm zamenjala njihov vrstni red,
odvečni zadnji stolpec prvotne tabele pobrisala. Pobrisala sem tudi posamezne odvečne znake, ki so se pojavili v tabeli. Urediti sem morala tudi števila npr.
jih iz nizov dati v as.numeric. Pri filtraciji podatkov sem glede na stolpec Škoda ocenila tip(stopnjo) škode in temu dodala nov stolpec.

v drugem uvozu sem  večidel stolpcev pobrisala. Ostala sta le dva prvotna in tretji, ki se nanaša na število smrtnih žrtev pri neki naravni nesreči(stopnja smrti oz.umrljivosti).Tudi tukaj sem morala številske podatke prečistiti na ta način, da sem se znebila posameznih odvečnih znakov in jih iz nizov pretvorila v številski podatek, s katerim sem potem lahko upravljala.

Ideja za napoved podatkov naslednji fazi: Iz prve tabele odvisnost ocenjene škode od lokacije naravne nesreče (razvitost območja) ali pa vpliv tipa naravne nesreče na stopnjo denarje škode. Lahko bi sklepala, da bodo posamezne manj razvite lokacije, kjer so se naravne nesreče zgodile, imele več denarne škode, ker imajo manj sredstev za vlaganje v zavarovanje pred temi dogodki (protipoplavni nasipi,
protipotresne zgradbe), s pomočjo katerih je škoda manjša. Še vedno pa imajo vpliv na stopnjo denarne škode tudi drugi dejavniki, saj ne morem enačiti hurikana s poplavo.


##Tortni prikaz


```{r torta, echo=FALSE, fig.align='center', fig.cap='Tortni diagram'}
slices <- tabela1$Stopnja_smrti
lbls <- c('Veliko','Malo')
pie3D(table(slices), labels=lbls, explode=0.15, start=1.5, labelrad=1.18, labelcex=1, main='Tortni diagram')
```



***

